臺灣新竹地方法院民事裁定
110年度消債更字第102號
聲  請  人  
即債務人    潘彥廷  


代  理  人  陳建源律師（法扶）
上列當事人因消費者債務清理事件聲請更生，本院裁定如下：
    主  文
債務人潘彥廷自中華民國一百一十一年三月十日十七時起開始更
生程序。
命司法事務官進行本件更生程序。
    理  由
一、按協商或調解成立者，債務人不得聲請更生或清算。但因不
    可歸責於己之事由，致履行有困難者，不在此限；本條例施
    行前，債務人依金融主管機關協調成立之中華民國銀行公會
    會員，辦理消費金融案件無擔保債務協商機制與金融機構成
    立之協商，準用前2 項之規定；次按，債務人不能清償債務
    或有不能清償之虞者，得依本條例所定更生或清算程序，清
    理其債務，消費者債務清理條例（下稱：消債條例）第 151
    條第7 項、第9 項、第3 條分別定有明文。又前開法律規定
    之「但因不可歸責於己之事由，致履行有困難者，不在此限
    」，其立法意旨係基於債務清償方案成立後，應由債務人誠
    實遵守信用履行協商還款條件，惟於例外情形下發生情事變
    更，在清償期間收入或收益不如預期，致該方案履行困難甚
    或履行不能，因不可歸責於己之事由時，則仍能聲請更生或
    清算。又法院開始更生程序之裁定，應載明其年、月、日、
    時，並即時發生效力。法院開始更生或清算程序後，得命司
    法事務官進行更生或清算程序，必要時得選任律師、會計師
    或其他適當之自然人或法人1人為監督人或管理人，復為同
    條例第45條、第16條第1項所明定。
二、聲請意旨略以：聲請人前有不能清償債務之情事，積欠無優
    先權債務總額新臺幣（下同）1,111,389元（見本院卷第101
    頁），並曾與最大債權銀行前置協商成立，聲請人依約繳納
    1至2年後，因工作不穩定，不得已而協商毀諾。嗣聲請人於
    110年8月間於本院向最大債權銀行即中國信託商業銀行股份
    有限公司（下稱中國信託銀行）進行債務前置調解，惟債權
    人均未到場進行調解，以致前置調解不成立，聲請人並於11
    0年9月8日具狀聲請更生。為此，爰依消債條例請求裁定准
    許更生等語。
三、經查：
㈠、聲請人主張積欠無優先權債務總額1,111,389元，且於提出本
    件更生之聲請前，曾與最大債權銀行前置協商成立，雙方以
    債權數額分180期、年利率3%、每期還款6,600元達成協議，
    惟聲請人主張因工作不穩定等情，無力繼續依約履行協商方
    案，於109年11月間經債權銀行報送毀諾，此有財團法人金
    融聯合徵信中心當事人綜合信用報告、中國信託銀行110年8
    月8日陳報狀、勞工保險被保險人投保資料表等件在卷可稽
    （見調解卷第35、79頁、本院卷第73-76頁）。依上開勞保
    投保資料，聲請人於109年7月至11月間確有變更勞保投保單
    位及投保薪資減少等情事，足見聲請人主張因工作不穩定致
    毀諾，尚非無據，堪認聲請人確有不可歸責於己之事由致履
    行有困難而毀諾。另依債權人之查報，及聲請人所自行陳報
    數額之結果，聲請人目前積欠無擔保、無優先權債務數額合
    計約1,130,897元，此有債權人清冊、債權人提出之陳報狀
    附於本案卷及調解卷內可參（見調解卷第81頁、本院卷第10
    2、103、117頁）。從而，聲請人既曾與最大債權銀行協商
    成立，復因不可歸責於己之事由致履行有困難而毀諾，又已
    再依消債條例之規定聲請前置調解未能成立，是其聲請更生
    程序，本院自應綜合聲請人目前全部收支及財產狀況，評估
    是否已不能維持符合人性尊嚴之最基本生活條件，而有「不
    能清償或不能清償之虞」等情。
㈡、聲請人陳報自110年9月13日起任職於○○有限公司，派駐至○○
    科技公司擔任常日班作業員，每月收入32,000元左右、派遣
    沒有獎金，並提出任職上開公司110年9、10月薪資證明及明
    細在卷為證（見本院卷第151-169頁），觀諸聲請人完整受
    僱月份即10月份之薪資明細，聲請人每月收入扣除勞健保約
    33,000元，故本院即以聲請人每月收入33,000元，作為計算
    聲請人目前償債能力之依據。又聲請人主張其每月生活必要
    支出為膳食費6,500元、手機月租費1,000元、油資2,500元
    、雜支1,000元、房屋租金7,000元、水電費600元、停車費1
    ,300元、父親扶養費5,000元，總計：24,900元，並表示：
    名下汽車原停放於馬路邊，因停放該處會被拖吊，故租賃停
    車位等語（見本院卷136頁），並提出房屋租賃契約書及租
    金繳納證明、停車場租賃契約等件在卷供參（見本院卷第57
    -64、89頁）。惟查：就油資2,500元之部分，聲請人雖表示
    上開數額包含汽車及機車油資，固提出油資單據（見本院卷
    第83-87頁），惟聲請人亦表示：伊主要是騎機車，租屋在
    工廠附近，工廠在湖口等語，此有本院訊問筆錄在卷可稽（
    見本院卷第136頁），本院審酌聲請人日常生活及工作上主
    要使用之交通工具為機車、租屋地點位於工作場所附近，認
    其每月油資應酌減為1,500元即為已足，逾此範圍，應予剔
    除；就父親扶養費5,000元之部分，聲請人於110年11月25日
    本院訊問程序中表示：伊父親有在教人家吉他、也有賣吉他
    ，因為疫情的關係都沒有上課、沒有收入，現在疫情趨緩，
    伊父親開始有上課及收入，每月收入約1、2萬元以上、每月
    領有老人年金3,000元，故伊不再主張每月負擔父親扶養費5
    ,000元等語（見本院卷第136頁），是就父親扶養費5,000元
    之部分，應予剔除。從而，聲請人每月必要支出即以膳食費
    6,500元、手機月租費1,000元、油資1,500元、雜支1,000元
    、房屋租金7,000元、水電費600元、停車費1,300元，總計
    ：18,900元，洵堪認定。
㈢、從而，聲請人主張無法負擔債務等語，以聲請人每月收入約3
    3,000元，扣除每月必要生活支出18,900元觀之，雖餘14,10
    0元可供支配，惟考量最大債權銀行未提出前置調解還款方
    案（見調解卷第79頁）、及聲請人目前積欠之無優先權債務
    數額約1,130,897元，已如前述，以其目前每月所得餘額14,
    100元所計算，尚須逾6年始得清償債務（計算式：1,130,89
    7元÷14,100元÷12個月＝6.68年），已逾消債條例第53條第2
    項第3款所定6年清償期限，遑論其目前積欠之債務，其利息
    及違約金部分等仍持續增加中，待清償之債務總額應屬更高
    。本院審酌聲請人名下有17筆有效保單（含個人及團體保險
    ）、94年出廠之車牌號碼0000-00汽車1輛、使用中之機車1
    台，此有汽車行車執照、本院依職權調查聲請人稅務電子閘
    門財產所得調件明細表、法務部高額壽險資訊連結作業、訊
    問筆錄等件在卷為證（見本院卷第29-43、91、137頁），堪
    認聲請人收入及財產與債務差距過大，已處於不能清償債務
    之客觀經濟狀態，而有藉助更生制度調整其與債權人間之權
    利義務關係而重建其經濟生活之必要。
四、綜上所述，聲請人係一般消費者，其已達不能清償債務之程
    度，其中無擔保或無優先權之債務未逾12,000,000元，且未
    經法院裁定開始清算程序或宣告破產；又查無消債條例第6
    條第3項、第8條或第46條各款所定駁回更生聲請之事由存在
    ，則聲請人聲請更生，即應屬有據。本件聲請人聲請更生既
    經准許，併依上開規定命司法事務官進行本件更生程序，爰
    裁定如主文。至聲請人於更生程序開始後，應提出足以為債
    權人會議可決或經法院認為公允之更生方案以供採擇，而司
    法事務官於進行本件更生程序、協助債務人提出更生方案時
    ，亦應依債務人之薪資變化、社會常情及現實環境衡量債務
    人之償債能力，並酌留其生活上應變所需費用，進而協助債
    務人擬定允當之更生方案，始符消債條例重建債務人經濟生
    活之立法目的，附此敘明。
中　　華　　民　　國　　111 　年　　3 　　月　　10　　日
                  民事第二庭　　　法　官　鄭政宗
以上正本係照原本作成。
本件不得抗告。
中　　華　　民　　國　　111 　年　　3 　　月　　10　　日
                         書記官　黃志微